【裁判字號】    94,上,459
【裁判日期】    951128
【裁判案由】    給付貨款
【裁判全文】
臺灣高等法院民事判決                   94年度上字第459號
上  訴  人  崧筑股份有限公司
法定代理人  乙○○
訴訟代理人  張旭業律師
複代理  人  溫祖明律師
            楊珮君律師
上  訴  人  銓弘科技有限公司
法定代理人  甲○○
訴訟代理人  李克欣律師
上列當事人間請求給付貨款事件，上訴人對於中華民國94年4月8
日臺灣臺北地方法院93年度訴字第1785號第一審判決提起上訴，
上訴人崧筑股份有限公司為訴之追加，上訴人銓弘科技有限公司
為聲明之減縮，經本院於95年11月14日言詞辯論終結，判決如下
：
    主  文
原判決關於駁回銓弘科技有限公司後開第 2項之訴部分，並訴訟
費用之裁判除確定部分外，均廢棄。
崧筑股份有限公司應給付銓弘科技有限公司新台幣陸拾伍萬元，
及自民國93年 5月20日起至清償日止，按週年利率5%計算之利息
。
崧筑股份有限公司之上訴、追加之訴及銓弘科技有限公司其餘上
訴均駁回。
第一、二審訴訟費用除確定部分外，由崧筑股份有限公司負擔百
分之八十一，餘由銓弘科技有限公司負擔。追加之訴訴訟費用由
崧筑股份有限公司負擔。
    事實及理由
一、按訴之變更或追加，非經他造同意，不得為之。但請求之基
    礎事實同一、擴張或減縮應受判決事項之聲明，不在此限，
    民事訴訟法第446條第1項、第255條第1項第2款、第3款定有
    明文。查崧筑股份有限公司（下稱崧筑公司）於原審依系爭
    合約第6條第1項、民法第226條 、第231條、第233條之法律
    關係，請求銓弘科技有限公司（下稱銓弘公司）返還已付貨
    款新台幣（下同）450,000元，於本院追加依民法第261條、
    第263條準用第259條第1款之法律關係請求（見本院卷第100
    頁、第102頁、第128頁、第133頁 ），核其請求之基礎事實
    同一，應予准許。又，銓弘公司反訴之上訴聲明原為：「被
    上訴人（即崧筑公司）應給付上訴人 1,300,000元，及自反
    訴狀繕本送達翌日起至清償日止按年息5%計算之利息」，於
    本院減縮為：「被上訴人應給付上訴人 900,000元，及自反
    訴狀繕本送達翌日起至清償日止按年息5%計算之利息」，係
    減縮應受判決事項之聲明，經核並無不合，應予准許，合先
    敘明。
二、崧筑公司於原審起訴主張：崧筑公司於民國（下同）92年 8
    月27日與銓弘公司簽訂模具開發受委託設計合約書（下稱系
    爭合約）。總價為900,000元，銓弘公司應在92年9月30日進
    行第1次試模，崧筑公司已給付銓弘公司450,000元，剩餘50
    %貨款，平均按月攤提在銓弘公司1年內應替崧筑公司生產10
     ,000 套成品之貨款中，銓弘公司若有給付遲延超過60日以
    上時，崧筑公司得逕行終止合約，請求銓弘公司返還所受領
    之價款並給付損害賠償。因銓弘公司設計之產品尚有許多瑕
    疵，崧筑公司分別於92年10月18日、92年10月22日、92年12
    月23日邀銓弘公司開會，並整理試作之瑕疵確認表，請銓弘
    公司簽字確認。最後 1次確認尚存有瑕疵，經崧筑公司多次
    要求銓弘公司改善，仍未修補瑕疵，至今銓弘公司仍未交付
    可以供量產之模具，遑論 1年內要替上訴人生產10,000套成
    品，崧筑公司已於93年1月5日以存證信函終止系爭合約，並
    要求銓弘公司給付檢驗合格等相關文件，惟銓弘公司至今仍
    置之不理。爰依系爭合約第6條第1項、民法第226條、第231
    條、第233條規定，請求銓弘公司返還貨款450,000元、違約
    金450,000元並加計遲延利息。
    關於銓弘公司提起之反訴部分則以：兩造經開會檢討後，最
    後約定銓弘公司應交付崧筑公司模具之期日為92年10月31日
    ，銓弘公司並未於上開期日交付模具，故崧筑公司依系爭合
    約第6條第1項約定，於93年1月5日發函銓弘公司解除契約。
    銓弘公司自承其於 93年1月15日仍通知崧筑公司驗收，即證
    明其遲至93年1月仍未將模具製作完成，崧筑公司已於93年1
    月 5日依法通知銓弘公司解除契約，崧筑公司並非惡意不予
    驗收，被上訴人認崧筑公司故意以不正當之行為，阻止條件
    成就，實屬無稽。又假扣押須因自始不當而被撤銷，且銓弘
    公司確實因假扣押受有損害，並該損害與崧筑公司所為之假
    扣押間具有因果關係，債權人才有賠償義務，崧筑公司對銓
    弘公司所為之假扣押並無自始不當而被撤銷之情形，銓弘公
    司主張受有損害，即非可取等語。
三、銓弘公司則以：銓弘公司依系爭合約第3條第2項準時完成T1
    試模，並於92年10月 5日交貨，嗣因崧筑公司要求變更設計
    ，並依合約及雙方會議紀錄約定，於93年1月5日完成T4試模
    ，並通知崧筑公司驗收付款，詎崧筑公司惡意不予驗收，反
    而藉詞銓弘公司遲延，主張解除系爭合約，其解除合約並不
    合法等語抗辯。另於原審提起反訴主張：銓弘公司依系爭合
    約第3條第2項準時完成T1試模，並於92年10月 5日交貨，嗣
    因崧筑公司求變更設計，並依系爭合約及雙方會議紀錄之約
    定，於93年1月5日完成T4試模，並通知崧筑公司驗收付款，
    詎崧筑公司惡意不予驗收，藉詞銓弘公司遲延，主張解除系
    爭合約，並聲請假扣押執行，將銓弘公司於聯邦商業銀行桃
    鶯分行之帳戶查封，致銓弘公司開予廠商貨款支票因帳戶遭
    凍結無法支付，銓弘公司必須四處借貸現金支付貨款，造成
    銓弘公司巨大損失。崧筑公司除積欠銓弘公司剩餘貨款450,
     000元外，銓弘公司為配合崧筑公司要求，變更模具之設計
    ，前後支出模具變更費用合計 200,000元，故崧筑公司應給
    付 650,000元，另因其惡意向法院聲請假扣押，查封銓弘公
    司之帳戶，造成銓弘公司商譽受損，此部分損害暫以400,00
     0元計算，又因崧筑公司之惡意行為，致銓弘公司需要向他
    人借貸以支付貨款，須支付利息250,000元，共計1,300,000
    元。爰依給付貨款、侵權行為之法律關係請求崧筑公司應賠
    償銓弘公司1,300,000元等語。
四、原審對於：(一)崧筑公司本訴之請求，判決崧筑公司全部敗訴
    ，上訴人不服，求為廢棄原判決後開不利於崧筑公司部分，
    並求為判決命銓弘公司應給付崧筑公司450,000元 ，及自起
    訴狀繕本送達翌日起至清償日止，按年息5%計算之利息，銓
    弘公司則求為判決駁回上訴。(二)銓弘公司反訴之請求，判決
    銓弘公司全部敗訴，銓弘公司不服，求為廢棄原判決後開不
    利於銓弘公司部分，並求為判決命崧筑公司應給付銓弘公司
     900,000元，及自反訴狀繕本送達翌日起至清償日止，按年
    息5%計算之利息，崧筑公司則求為判決駁回上訴（崧筑公司
    對於違約金450,000元部分；銓弘公司對於商譽受損400,000
    元部分均已不請求，爰不論究）。
五、經查，兩造於92年 8月27日簽訂模具開發受委託設計合約書
    ，總價為900,000元，崧筑公司已給付銓弘公司450,000元，
    銓弘公司應在92年9月30日進行第1次試模之事實，為兩造所
    不爭，並有模具開發受委託設計合約書可稽（見原審 301號
    卷第10頁），堪信為真。
六、本訴部份，崧筑公司主張銓弘公司設計之產品有瑕疵，經兩
    造92年10月18日、92年10月22日開會確認後，銓弘公司遲至
    92年 12月23日仍無法改善瑕疵，崧筑公司依系爭合約第6條
    第1項、民法第 226條、第231條、第233條、民法第261條、
    第263條準用第 259條第1款之法律關係，請求銓弘公司給付
    450,000元，及法定利息云云。經查：
  (一)兩造簽立之瑕疵確認單共有3份，簽署日期分別為 92年10月
    18日、92年10月22日及92年12月23日，有瑕疵確認單影本可
    證（見原審301號卷第13頁至第19頁）。92年10月18日第1次
    確定之瑕疵共列有29項，最末欄「PIC 」欄，係區分改善責
    任之歸屬，記載「崧筑公司」者應由崧筑公司負責改善、記
    載「銓弘公司」者則由銓弘公司負責改善。兩造分頭改善後
    ，嗣於92年12月23日第3次確認瑕疵，僅剩「011項」之「前
    右方卡榫卡不牢」、「041項」之「JACK卡榫」2項「NG」（
    即不合格），其餘項目均「OK」（即已合格 ），該第3次試
    作確認點檢表並無修改期限之記載等情，有瑕疵確認單影本
    可證（見原審1785號卷第44頁），並為兩造所不爭，堪信為
    真。
  (二)銓弘公司法定代理人甲○○於原審陳述：「（提示卷附41、
    44頁之文件，問：上面是否有你簽名？）是我簽名的沒有錯
    ，我之所以會簽41頁之文件是因為模具開發出來後，這是就
    成品進行確認的一個檢討會議紀錄，時間是在92年10月22日
    ，模具是我們根據成品圖開發出來，我們是設計公司，委託
    第三家公司去做成品，我們持成品再與崧筑公司公司確認 」
    、「（問：92年10月22日當天檢討出何問題？）當天模具組
    裝出來之後，發現與原來設計的樣子是符合，但是我們希望
    功能性的問題能夠再行改善，如ＰＩＣ是負責處理的單位，
    如果是寫銓弘公司的名字就是要由銓弘公司來處理。12月23
    日我們再作一個再檢討會議，這次的會議在第011、041部分
    要再修正，其餘的都修正完畢」等語（見原審1785號卷第70
    頁、第71頁）。原審就12月23日之瑕疵確認單，詢問當時在
    場簽名之證人即崧筑公司員工葉台斌，其亦證述：「011與0
    41是不合格，其他都可以沒有錯，但是這兩項不合格產品是
    無法進行量產。12月23日的會議裡面，我們是等銓弘公司的
    消息，希望銓弘公司能夠給我們一個消息，我們也在1月5日
    寄發存證信函給銓弘公司，但銓弘公司一直都沒有回應」等
    語（見原審1785號卷第72頁）。故在92年12月23日最後一次
    確認瑕疵，僅剩「011項」之「前右方卡榫卡不牢」、「041
    項」之「JACK卡榫 」2項不合格，其餘項目均已合格，且銓
    弘公司負有改善瑕疵之義務。
  (三)崧筑公司主張：銓弘公司迄未將「011項 」之「前右方卡榫
    卡不牢」、「041項」之「JACK卡榫」2項瑕疵補正云云，惟
    為銓弘公司所否認，並主張該瑕疵已修補完畢等語。查：系
    爭模具於92年12月23日召開之確認會議第011、041項瑕疵部
    分，經本院送請台北市機械技師公會鑑定結果，認該瑕疵業
    經銓弘公司修改完畢等情，有該技師公會之鑑定報告書可證
    （鑑定報告書外放），並為兩造所不爭，則系爭模具已無瑕
    疵，堪信為真。
  (四)依兩造合約書第3條「計劃執行時程」之約定：「二、第1次
    試模經雙方協議定於 92年9月30日行之T1試模。試模後一切
    模具問題，甲方（即銓弘公司）應全力配合乙方（即崧筑公
    司）優先改善，直到成品檢驗合格且模具完成認可為止」；
    「三、甲方應於試模 T OFF之後14天交貨」，依兩造合約約
    定，試模後一切模具問題，應由銓弘公司全力配合崧筑公司
    改善，並未明確約定試模完成之期限。崧筑公司雖主張：模
    具驗收最後期限係92年10月31日云云，並舉證人郭鎮榮、葉
    台斌為證（見原審1785號卷第24頁、60頁）。惟查：證人葉
    台斌證稱：「‧‧‧（ 92年）11月7日必須要將1600個模具
    生產出來，最後期限是11月21日，‧‧‧」；「直到12月23
    日雙方再進行一次協調會議‧‧‧」等語（見原審1785號卷
    第60頁）；兩造92年10月22日會議紀錄記載，第15、19、21
    、22、24、25、26等項尚須崧筑公司配合修改，有會議紀錄
    影本可證（見原審1785卷第42頁至第43頁）；崧筑公司要求
    變更設計，銓弘公司委託第三人修改模具之時間分別為92年
    10月4日、92年11月13日、 92年12月25日，有估價單影本可
    按（見原審1785卷第97頁至第99頁）；又兩造於92年12月23
    日第3次確認瑕疵，該第3次試作確認點檢表並無修改期限之
    記載，已如前述，顯然92年10月31日並非最後期限。另，系
    爭合約約定，試模完成14日始交貨，故就模具之交付並未約
    定確定期限。按「給付無確定期限者，債務人於債權人得請
    求給付時，經其催告而未為給付，自受催告時起，負遲延責
    任」，民法第229條第2項定有明文。崧筑公司須定期催告試
    模，試模期日後14日，銓弘公司仍未交付模具，銓弘公司始
    負給付遲延責任。崧筑公司雖以93年1月5日台北光復郵局第
    22號存證信函通知銓弘公司謂：「謹致銓弘科技有限公司，
    茲因銓弘科技有限公司（以下簡稱甲方）與崧筑股份有限公
    司（以下簡稱乙方）於中華民國 92年8月27日甲乙雙方共同
    簽訂模具開發受委託設計合約書，乙方依合約第6條第1款要
    求甲方解除合約，並要求甲方返還已支付之費用新台肆拾伍
    萬元整，並要求所生之乙方公司無法營運之損害賠償新台幣
    捌拾萬元整，以上合約新台幣壹佰貳拾伍萬元整。另茲因甲
    方於中華民國92年10月5日依據乙方採購規格所生產之800台
    T1產品，交貨於乙方後至今尚未交付乙方相關正式檢驗合格
    證明，乙方亦將要求甲方於收到該存證信函後於中華民國93
    年1月16日 前交付乙方相關證明文件為荷，否則乙方依法追
    訴相關民事責任‧‧‧ 」等語（見原審301號第20頁、第21
    頁），並無定期催告銓弘公司試模，並給付系爭模具之意思
    ，其交付期限尚未確定，銓弘公司自不負遲延責任。又，崧
    筑公司93年3月5日之起送狀並無催告銓弘公司於期限內修補
    瑕疵及試模之意思，有起訴狀可證（見原審301號卷第5頁至
    第8頁），故亦不生限期催告效力。況，銓弘公司於93年1月
    15日以桃園8支局第10號 存證信函通知崧筑公司驗收模具，
    有存證信函可證（見原審1785號卷第93頁至第96頁），崧筑
    公司對收受該存證信函迄未爭執（見本院卷第42頁、51頁）
    ，崧筑公司未依系爭合約第 3條約定，就修補瑕疵後之模具
    配合試模，銓弘公司之交貨日期無法起算，其亦不負給付遲
    延責任。
  (五)崧筑公司雖另於94年8月22日以台北光復郵局第155號存證信
    函通知銓弘公司：「 ‧‧‧請貴公司（即銓弘公司）文到3
    日內交付模具，並交付成品1600件與本公司（ 即崧筑公司）
    」等語（見本院卷第46頁）。惟查：崧筑公司尚未試模完成
    ，為兩造所不爭，試模驗收完成後14日，銓弘公司始有交付
    系爭模具義務；又，崧筑公司須「下訂單1600件」，銓弘公
    司始有交付1600件成品義務，惟崧筑公司亦未下訂單等情，
    業據崧筑公司陳述明確（見本院卷第133頁 ），崧筑公司通
    知文到3日內交付模具，並交付成品1600件 係不合法之催告
    ，不生確定期限之效力，銓弘公司亦不生給付遲延問題。
  (六)系爭合約第6條第l項雖約定：「‧‧‧，若遲延之日數超過
    60天，則乙方（即崧筑公司）得逕行終止本件合約，‧‧‧
    ，甲方（即銓弘公司）並應返還自乙方受領之所有費用」等
    語，有系爭合約可按，系爭模具業已完成，銓弘公司並無給
    付遲延或給付不能之情事，崧筑公司自不得依系爭合約 第6
    條第l項、民法第226條、第231條、第233條、第 261條、第
    263條準用第259條第1款 規定解除或終止契約，從而其請求
    銓弘公司返還己付之貨款 450,000元，及法定利息，洵屬無
    據，不應准許。
七、反訴部分，銓弘公司依系爭合約及侵權行為之法律關係，請
    求崧筑公司剩餘之貨款 450,000元，變更模具之設計費用20
     0,000元，另因崧筑公司惡意向法院聲請假扣押，查封銓弘
    公司之帳戶，致銓弘公司需向他人借貸以支付貨款，共支付
    利息 250,000元等語。經查：
  (一)銓弘公司依崧筑公司需求將模具修改完畢，並以存證信函通
    知崧筑公司前來試模驗收，崧筑公司接獲存證信函後，竟未
    驗收，致銓弘公司無法依系爭合約第3條約定 ，於試模之後
    14天交貨，系爭模具經鑑定結果，並無瑕疵，已如前述，驗
    收為付款之前提要件，崧筑公司有驗收義務，竟不驗收，依
    民法第101條第1項規定，因條件成就而受不利益之當事人，
    如以不正當行為阻其條件之成就者，視為條件已成就，依法
    自應視為已經驗收完畢，銓弘公司自得請求崧筑公司給付剩
    餘之報酬450,000元。又依系爭合約第7條約定，變更設計之
    費用由崧筑公司負擔，銓弘公司因崧筑公司變更設計支出變
    更模具之設計費用200,000元，有估價單影本3張可證（見原
    審1785號卷第97頁至第99頁），並為崧筑公司所不爭，堪信
    為真。從而銓弘公司向崧筑公司請求給付 650,000元，自屬
    有據。
  (二)銓弘公司另主張：崧筑公司惡意向法院聲請假扣押，查封銓
    弘公司之帳戶，致銓弘公司需要向他人借貸以支付貨款，支
    付利息 250,000元，請求崧筑公司賠償云云。按故意以聲請
    法院實施假扣押之手段，侵害他人權利之情形，必須行為人
    對於其聲請假扣押係屬侵權行為之事實，明知並有意使其發
    生，或預見其發生，而其發生並不違背其本意，始足當之（
    最高法院76年度台上字第2724號判決參照）。崧筑公司固向
    台灣桃園地方法院聲請對銓弘公司為假扣押，並經桃園地方
    法院以92年度裁全字第6420號准予假扣押在案，有該假扣押
    裁定可參（見原審1785號卷第89頁、第90頁）。查：兩造就
    模具之瑕疵是否已補正，確有爭議存在，經本院送請台北市
    機械技師公會鑑定始告確定，系爭模具之瑕疵是否業已補正
    ，屬專業事項，崧筑公司縱有誤認，進而對銓弘公司聲請假
    扣押執行，均難認為其有侵害銓弘公司之故意，銓弘公司依
    民法第184條規定請求崧筑公司賠償利息損失250,000元，即
    屬無據。
八、綜上所述，本訴部份，崧筑公司依系爭合約第6條第1項、民
    法第 226條、第231條、第233條、第261條、第263條準用第
    259條第1款之法律關係請求銓弘公司返還貨款 450,000元，
    及法定遲延利息，為無理由，不應准許。原審為上訴人敗訴
    之判決，並無不合。上訴意旨指摘原判決不當，求予廢棄改
    判，為無理由，應予駁回。崧筑公司追加之訴亦無理由，亦
    應予駁回。反訴部分，銓弘公司依系爭合約之法律關係，請
    求崧筑公司給付 650,000元，及自反訴狀繕本送達翌日即民
    國93年 5月20日起，至清償日止，按週年利率5%計算之利息
    ，為有理由，應予准許。逾此所為請求，為無理由，應予駁
    回。原審就上開應准許部分，為銓弘公司敗訴之判決，尚有
    未洽，上訴意旨求予廢棄改判，為有理由，爰由本院予以廢
    棄改判如主文第 2項所示。至於銓弘公司之請求不應准許部
    分，原判決為銓弘公司敗訴之判決，經核於法並無不合，上
    訴意旨求予廢棄改判，為無理由，應駁回其上訴。
九、本件事證已臻明確，兩造其餘攻擊、防禦方法及未經援用之
    證據，經本院審酌後認對判決結果不生影響，爰不一一論列
    ，附此敘明。
十、據上論結，崧筑公司之上訴及追加之訴為無理由，銓弘公司
    之上訴為一部有理由，一部無理由，依民事訴訟法第449條
    第1項、第450條、第78條、第79條但書，判決如主文。
中    華    民    國    95    年    11    月    28    日
                    民事第十一庭
                        審判長法  官  鄭雅萍
                              法  官  薛中興
                              法  官  林恩山
正本係照原本作成。
不得上訴。
中    華    民    國    95    年    11    月    30    日
                              書記官  周淑靜


司法院資訊處製作；財團法人民間司法改革基金會備份。
